臺灣板橋地方法院民事裁定　　　　　　　　100年度司字第2號
聲　請　人　陳文欽
　　　　　　謝建政
　　　　　　陳傳文
共同代理人　胡盈州律師
相　對　人　同曄興業股份有限公司
法定代理人　陳美曄
上列當事人間聲請選派檢查人事件，本院裁定如下：
    主  文
選派夏宜忠會計師為同曄興業股份有限公司之檢查人。
聲請程序費用由相對人負擔。
    理  由
一、本件聲請意旨略以：相對人公司資本總額為新台幣（下同）
    5,000 萬元，發行股份500 萬股，聲請人3 人各均繼續1年
    以上持有相對人公司股份51,428股，各占相對人公司股數1.
    0286 %，合計已超過相對人公司已發行股份總數3 。緣相對
    人同曄興業股份有限公司目前之實際經營人即董事長陳美曄
    、董事王朝枝夫婦二人，經查悉其等有巧立名目將相對人公
    司款項匯入其私人帳戶，或以未載原因或自行發放股利方式
    匯入自己帳戶之多項違法情事，尤有甚者，在其等違法操弄
    下，相對人同曄興業股份有限公司竟可支付其等子女高額利
    息而向之借款，又相對人同曄興業股份有限公司與另外一家
    同成公司間之往來資金亦模糊不清，上述情事聲請人曾於99
    年12月31日委請律師發函促請其等出面說明解決。由於相對
    人同曄興業股份有限公司迄今拒不提出相關帳冊並說明資金
    流向，嚴重損及聲請人等少數股東之權益，聲請人爰依公司
    法第245 條第1 項規定，聲請選派檢查人，檢查相對人同曄
    興業股份有限公司之業務帳目及財產情形等語。
二、相對人經合法通知後，未具書狀或到庭陳述意見。
三、按繼續1 年以上持有已發行股份總數3%之股東，得聲請法院
    選派檢查人，檢查公司業務帳目及財產情形，公司法第245
    條第1 項定有明文。次按公司法第245 條第1 項所定聲請選
    派檢查人之規定，除具備繼續1 年以上持有已發行股份總數
    3%之股東之要件外，別無其他資格之限制（最高法院86年度
    台抗字第108 號裁定意旨參照）。股份有限公司之股東為行
    使公司法所賦與之單獨股東權或少數股東權，實有必要直接
    檢查公司業務帳目及財產情形，因此，公司法乃於第245 條
    第1 項賦與少數股東對公司業務及財產狀況之檢查權。又為
    防止少數股東濫用此一權利，公司法嚴格限制其行使要件，
    股東須持股達已發行總股份數量3%以上，且必須向法院聲請
    選派檢查人，檢查內容並以公司業務帳目及財產情形為限，
    是在立法上，已就行使檢查權對公司經營所造成之影響，與
    少數股東權益之保障間，加以斟酌及衡量。準此，倘具備繼
    續1 年以上持有已發行股份總數3%之股東之要件，聲請法院
    選任檢查人，對公司業務帳目及財產狀況為檢查，公司即有
    容忍檢查之義務。
四、查聲請人主張其等為相對人公司繼續1 年以上，出資額占資
    本總額3%以上之股東乙節，已據其提出相對人同曄興業股份
    有限公司股東名冊影本1 件可憑，並經本院依職權向新北市
    政府調取相對人同曄興業股份有限公司之公司登記卷查閱屬
    實。而聲請人主張其等有行使少數股東權選派檢查人以檢查
    相對人公司之必要，亦據其提出99年12月31日律師函及回執
    影本各1 件可稽。準此，聲請人以相對人同曄興業股份有限
    公司業務帳目、財產狀況為範圍，聲請本院選派檢查人，為
    有理由，依首揭說明，有依聲請人之聲請，為相對人同曄興
    業股份有限公司選派檢查人之必要。聲請人並推薦夏宜忠會
    計師為檢查人，本院認為夏宜忠會計師適於充任相對人同曄
    興業股份有限公司之檢查人，爰為裁定如主文。
五、依非訟事件法第175 條第3 項，裁定如主文。
中    華    民    國   100    年    2     月    22    日
                  民事第一庭    法  官  陳翠琪
以上正本證明與原本無異。
如不服本裁定應於送達後10日內向本院提出抗告狀，並應繳納抗
告費新台幣1,000元整。
中    華    民    國   100    年    2     月    23    日
                                書記官  簡曉君